最高法院刑事判決　　　　　　一○○年度台上字第四八九九號
上　訴　人　許銘
上列上訴人因違反毒品危害防制條例案件，不服台灣高等法院高
雄分院中華民國一○○年七月五日第二審判決（一○○年度上訴
字第六一六號，起訴案號：台灣高雄地方法院檢察署九十九年度
偵字第一四○○五號），提起上訴，本院判決如下：
    主  文
上訴駁回。
    理  由
按刑事訴訟法第三百七十七條規定，上訴於第三審法院，非以判
決違背法令為理由，不得為之。是提起第三審上訴，應以原判決
違背法令為理由，係屬法定要件。如果上訴理由書狀並未依據卷
內訴訟資料，具體指摘原判決不適用何種法則或如何適用不當，
或所指摘原判決違法情事，顯與法律規定得為第三審上訴理由之
違法情形，不相適合時，均應認其上訴為不合法律上之程式，予
以駁回。本件上訴人許銘上訴意旨略稱：(一)、上訴人在原審行
準備程序時，已爭執證人張宇誠、蔣政哲及林莉於警詢時之陳述
無證據能力，嗣渠等在檢察官偵查中證述時，雖經具結，但未予
上訴人詰問，亦無證據證明力。而張宇誠、蔣政哲及林莉等人乃
本件之關鍵證人，對於上訴人有無販賣毒品或僅無償轉讓毒品，
必須出面釐清。上開證人等於審判中，雖經傳喚、拘提均未到庭
，仍應假以時日再行傳喚或拘提。原審僅經二次準備程序，即進
行辯論程序，致上訴人無法對證人等行使交互詰問之權利，影響
上訴人之權益。原審徒以證人張宇誠、蔣政哲及林莉等人於警詢
時之陳述，具有較可信之特別情況，而認定有證據能力，及以證
人張宇誠、蔣政哲、林莉等人於偵查中之結證，無顯有不可信之
情況，率予認定亦有證據能力，有應於審判期日調查之證據而未
予調查之違法。(二)、原審之選任辯護人於原審行準備程序時，為
上訴人主張其於民國九十九年五月六日警詢時，已供出毒品來源
，應依毒品危害防制條例第十七條第一項規定減輕其刑。原審法
院已向行政院海岸巡防署海岸巡防總局南部地區巡防局函查，是
否因而查獲其他正犯或共犯，已據該局函覆「章峰銘毒品偵辦情
形」。乃原判決並未依毒品危害防制條例第十七條第一項規定減
輕上訴人之刑責，有理由不備之違法云云。
惟查：原判決綜合全案卷證資料，本於事實審法院採證認事之職
權，認定上訴人基於販賣第二級毒品甲基安非他命及販賣第三級
毒品愷他命營利之犯意，自九十九年三月二十七日起至同年四月
十八日止，有其事實欄一所載，即如原判決附表（下稱附表）一
編號1.至5.所示之五次販賣第二級毒品甲基安非他命，及附表編
號6.至7.所示之二次販賣第三級毒品愷他命犯行，嗣司法警察人
員依法實施通訊監察執行監聽時得知上情，乃聲請搜索票前往搜
索而查獲，並扣得上訴人所有之第二級毒品甲基安非他命一包、
第三級毒品愷他命二包、秤量毒品重量之電子磅秤一台及供聯絡
販賣毒品之行動電話SIM 卡一張等情。因而撤銷第一審判決，改
判論處上訴人販賣第二級毒品五罪（均量處有期徒刑）罪刑；又
販賣第三級毒品二罪罪刑。已依據卷內資料，說明其所憑之證據
及認定之理由。對於上訴人所為之辯解，併已敘明：本件係司法
警察人員依法執行監聽時，發覺可疑，乃聲請搜索票前往搜索而
查獲。上訴人雖否認販賣毒品，辯稱「祇是分給他們吃一點」或
「朋友間詢問毒品事宜」云云。然而：前揭事實，迭據證人即向
上訴人購買毒品之張宇誠（附表一編號1.部分）、蔣政哲（附表
一編號2.至5.部分）、林莉（附表一編號6.至7.部分）等人，於
警詢時及檢察官偵查中證述綦詳，各該證詞與通訊監察監聽之錄
音內容相符，證人等在偵查中之證述且經依法具結，並有上訴人
所有之第二級毒品甲基安非他命一包、第三級毒品愷他命二包、
秤量毒品重量之電子磅秤一台、供聯絡販賣毒品之行動電話 SIM
卡一張扣案，與通訊監察書、監聽錄音內容及其譯文等附卷可稽
。前揭扣案之三包證物，經送請鑑定結果，分別為第二級毒品甲
基安非他命（一包部分）、第三級毒品愷他命（二包部分），亦
有高雄醫學大學附設中和紀念醫院之檢驗報告在卷可資證明。因
認上訴人確有前揭販賣第二級毒品（五次）、販賣第三級毒品（
二次）犯行，而以上訴人嗣後否認販賣及其所為辯解，乃飾卸之
詞，不可採信等情，已逐一說明及指駁。上訴意旨對於原判決所
為前揭論斷，並未依據卷內資料，具體指摘有何違背法令情形。
且查：(一)、被告以外之人於審判中有所在不明而無法傳喚或傳喚
不到情形者，其於司法警察官或司法警察調查中所為之陳述，經
證明具有可信之特別情況，且為證明犯罪事實之存否所必要者，
得為證據，刑事訴訟法第一百五十九條之三第三款定有明文。證
人張宇誠、蔣政哲、林莉於審判中經合法傳喚、拘提均未到庭，
有送達證書、拘票及拘提報告書等在卷可稽，足見有「所在不明
」而無法傳喚之情形。而渠等先前在警詢時之陳述，依其陳述時
外部附隨之環境、條件觀察，係出於真意、無違法取供，且其陳
述與監聽錄音內容相符，是其陳述具有「較可信之特別情況」，
且為證明上訴人犯罪事實之存否所必要，依前揭法條規定，得為
證據，原判決已詳為說明（見原判決第三頁倒數第三行至第四頁
第十七行）。上訴意旨關於此部分之指陳，係以自己之說詞所為
之指摘，並非適法之第三審上訴理由。又被告以外之人於偵查中
向檢察官所為之陳述，除顯有不可信之情況者外，得為證據。考
其立法意旨，係以刑事訴訟法規定檢察官代表國家偵查犯罪、實
施公訴，依法其有訊問被告、證人及鑑定人之職權，證人、鑑定
人且須具結，而實務運作時，偵查中檢察官向被告以外之人所取
得之陳述，原則上均能遵守法律規定，不致違法取供，其可信性
極高，為兼顧理論與實務，爰於第二項明定被告以外之人於偵查
中向檢察官所為之陳述，除顯有不可信之情況者外，得為證據（
參考刑事訴訟法第一百五十九條之一立法理由）。至於同法第二
百四十八條第一項前段所規定，檢察官「訊問證人、鑑定人時，
如被告在場者，被告得親自詰問」，係指「如被告在場者」，始
發生「被告得親自詰問」情形。又同法條第二項前段雖規定，「
預料證人、鑑定人於審判時不能訊問者，應命被告在場」，惟其
但書復規定，「但恐證人、鑑定人於被告前不能自由陳述者，不
在此限」。故依現行法，並未明文規定檢察官必須使被告在場，
始得訊問證人、鑑定人，自不發生在偵查中應行交互詰問之問題
。從而，被告以外之人在檢察官偵查中依法具結所為之陳述，除
顯有不可信之情況者外，於審判中依刑事訴訟法第一百六十五條
第一項規定合法調查者，即有證據能力。上訴意旨指稱，證人張
宇誠、蔣政哲、林莉在檢察官偵查中之證述，雖均經具結，但檢
察官未賦予其對證人等之詰問權，無證據能力云云。亦係以自己
之說詞，任意指摘，並非適法之第三審上訴理由。(二)、毒品危害
防制條例第十七條第一項規定「犯第四條至第八條、第十條或第
十一條之罪，供出毒品來源，因而查獲其他正犯或共犯者，減輕
或免除其刑。」係指犯罪行為人供出毒品來源，因而查獲其他正
犯或共犯者，始有上開「減輕或免除其刑」之適用。如未因而查
獲其他正犯或共犯者，即無該條項之適用，以避免犯罪行為人為
邀得減免其刑之寬典，而泛言指陳或憑空虛構毒品之來源。上訴
人於行政院海岸巡防署高雄縣機動查緝隊詢問時，雖供稱其毒品
來自「章峰銘」。然經原審向行政院海岸巡防署海岸巡防總局南
部地區巡防局函查結果，並未查獲其他正犯或共犯，已「先行簽
結」，有該局之覆函在卷可查（見原審卷第九十三頁背面），另
上訴人之辯護人在原審之辯護意旨亦陳述「後來因為章峰銘改電
話，就斷了線索」（見原審卷第一六○頁）。依其情形，並未因
上訴人之供述，而「查獲其他正犯或共犯」，即與前揭規定不符
。上訴意旨仍指稱，應依毒品危害防制條例第十七條第一項規定
減輕其刑云云，亦難認係適法之第三審上訴理由。上訴人所為前
揭指摘，均與法律規定得為第三審上訴理由之違法情形，不相適
合。其上訴不合法律上之程式，應予駁回。
據上論結，應依刑事訴訟法第三百九十五條前段，判決如主文。
中    華    民    國  一○○  年    九    月    八    日
                      最高法院刑事第三庭
                          審判長法官  謝  俊  雄  
                                法官  陳  世  雄  
                                法官  魏  新  和  
                                法官  吳  信  銘  
                                法官  宋      祺  
本件正本證明與原本無異
                                      書  記  官  
中    華    民    國  一○○  年    九    月   十三   日
                                                       s